臺灣苗栗地方法院民事小額判決　　　　100年度苗勞小字第2號
原　　　告　豪泰汽車客運股份有限公司
法定代理人　鄭茂滄
訴訟代理人　王智明
被　　　告　林世佳
上列當事人間返還不當得利事件，本院於民國100 年1 月31日言
詞辯論終結，判決如下：
    主  文
原告之訴駁回。
訴訟費用壹仟元由原告負擔。
    事實及理由
壹、程序方面：
    按訴狀送達後，原告不得將原訴變更或追加他訴，但擴張應
    受判決事項之聲明及不甚礙被告之防禦及訴訟之終結者，不
    在此限，民事訴訟法第255 條第1 項第3 款、第7 款定有明
    文。本件原告起訴請求被告林世佳應給付新臺幣（下同）
    46,046 元 ，並自起訴狀繕本送達被告翌日起按年息百分之
    五計算利息。嗣於訴訟程序進行中之民國（下同）100 年1
    月24日另具狀就本金部分變更為60,985元，被告雖對此追加
    並不同意，惟本院以原告上開訴之追加，係本於同一不當得
    利返之法律關係受而擴張應判決事項之聲明，且於被告之防
    禦及訴訟之終結尚無重大之妨礙，認應予准許，先予敘明。
貳、實體方面：
一、原告主張：
(一)、被告於98年4 月23日即任職於原告公司擔任駕駛業務工作，
    並簽立勞動契約書及「駕駛工資同意書」，惟其中約定工資
    係依路線別、每單趟數核給（新竹線每單趟200 元、竹北線
    每單趟300 元），又上述每單趟費用業已包含基本工資、勞
    健保、勞工退休金、福利金、逾時津貼... 等。亦即原告已
    將「勞、健保」、「勞工退休金」費用，分攤於被告每趟次
    約定工資之中，此項約定並未違反法律強制或禁止之規定，
    基於契約自由原則，兩造自應遵守，故「勞、健保」、「勞
    工退休金」費用，應由被告負擔。原告自98年5 月4 日起至
    99 年5月止每月繳納如附表所示之金額，共60,985元，且未
    於薪資內扣除，依契約約定前開費用為被告所同意含括於被
    告每趟次薪資中，原告爰依民法第179 條不當得利之規定起
    訴請求返還。
(二)、聲明：
１、被告應給付原告6 萬0985元，及其中4 萬6066元自自起訴狀
    繕本送達被告之翌日( 即99年12月28日) 起，其中1 萬4919
    元自100 年1 月25日起，均至清償日止按年息百分之五計算
    之利息。
２、訴訟費用由被告負擔。
二、被告則以：
(一)、原告固有繳納如附表所示之金額，惟被告本身亦有給付其應
    負擔之勞工保險及全民健康保險之應負擔額，另被告雖曾簽
    立原告所述之勞動契約書及「駕駛工資同意書」，但該契約
    文件所約定之內容違法勞工基準法之規定，該契約應為無效
    。
(二)、聲明：
１、原告之訴駁回。
２、訴訟費用由原告負擔。
三、法院之判斷：
(一)、按年滿十五歲以上，六十歲以下之勞工，應以其雇主或所屬
    團體或所屬機構為投保單位，全部參加勞工保險為被保險人
    ：受僱於僱用五人以上公司、行號之員工；勞工保險保險費
    之負擔，依左列規定計算之：一、第六條第一項第一款至第
    六款及第八條第一項第一款至第三款規定之被保險人，其普
    通事故保險費由被保險人負擔百分之二十，投保單位負擔百
    分之七十；雇主應按月提撥勞工退休準備金；雇主應為適用
    本條例之勞工，按月提繳退休金，儲存於勞保局設立之勞工
    退休金個人專戶；全民健康保險被保險人分為下列六類：一
    、第一類：公、民營事業、機構之受雇者；全民健康保險保
    險費之負擔，依下列規定計算之：一、第一類被保險人：（
    二）第八條第一項第一款第二目及第三目被保險人及其眷屬
    自付百分之三十，投保單位負擔百分之六十，勞工保險條例
    第6 條第1 項第2 款、第15條第1 項、勞動基準法第56 條
    第1 項、勞工退修金條例第6 條、全民健康保險法第8 條第
    1 項第1 款第2 目、第27條分別定有明文。是雇主為勞工投
    保勞工保險、全民健康保險且應負擔部分保險費，及提撥勞
    工退休準備金為法律強制規定。
(二)、兩造所簽訂之駕駛工資同意書固載明原告給付予被告之薪資
    中，已包含基本工資、勞健保、勞工退休金等款項，惟原告
    卻仍按月給付包含基本工資、勞健保、勞工退休金等金額之
    款項予被告外，復仍另按月提撥勞健保、勞工退休金至相關
    帳戶，此為兩造所不爭執。如原告應給付予被告之薪資係包
    含雇主應負擔之勞健保、勞工退休金等項，則原告理應於當
    月核扣後將餘額給付予被告，縱令無法於當月核扣，亦得於
    於次月補行核扣前一月之應扣款項，絕無歷經半年以上仍未
    核扣，並仍由原告按月提撥勞健保、勞工退休金至有關帳戶
    之理。可見兩造所簽訂之駕駛工資同意書固載明原告給付予
    被告之薪資中，已包含基本工資、勞健保、勞工退休金等款
    項之文字，但事實上，上開駕駛工資同意書並非原告行使勞
    動報酬請求權及被告履行給付薪資義務之準據，兩造之真意
    ，應係由原告繳納雇主應負擔之勞健保、勞工退休金等款項
    之金額後，再將被告應得之薪資額給付予被告，換言之，被
    告自原告所受領之勞動報酬款項中，不應包含雇主應負擔之
    勞健保、勞工退休金等款項之金額在內。
(三)、退萬步言之，如認原告給付予被告之勞動報酬，應包含雇主
    應負擔之勞健保、勞工退休金等款項之金額在內，身為雇主
    之原告既未於被告當月或次月所領薪資款核扣，復仍按月繳
    納雇主應負擔之勞健保、勞工退休金等款項之金額在內，則
    原告顯係明知其無給付相當於雇主應負擔之勞健保、勞工退
    休金等金額之款項予被告，卻仍為此部分之給付，其法律狀
    態，核係屬於因清償債務而為給付，於給付時明知無給付之
    義務之情形，依民法第180 條第1 項第3 款之規定，不得請
    求返還不當得利。
(四)、從而，原告本於不當得利返還請求權之法律關係，求為判決
    如原告訴之聲明，即無理由，應予駁回。
(五)、訴訟費用負擔之依據：民事訴訟法第78條。
中    華    民    國   100    年    2     月    16    日
                  苗栗簡易庭  法  官  羅  永  安
以上正本係照原本作成。
如不服本判決，應於判決送達後20日內，以判決違背法令為理由
，向本院提出上訴狀並表明上訴理由，及須按他造當事人之人數
附繕本。如委任律師提起上訴者，應一併繳納上訴審裁判費。
上訴理由應表明：
  一、原判決所違背之法令及其具體內容。
  二、依訴訟資料可認為原判決有違背法令之具體事實。
如未表明上訴理由者，應於上訴後20日內向本院提出上訴理由。
當事人如對本件訴訟內容有所疑義，得聲請閱卷。
中    華    民    國   100    年    2     月    16    日
                              書記官  張  哲  豪
~F0 ~T40
附表：
┌─────┬─────┬─────┬──────┐
│ 投保月份 │ 勞保負擔 │ 健保負擔 │勞退提撥金額│
├─────┼─────┼─────┼──────┤
│ 2009.05.4│  1,670元 │  1,476元 │  1,908元   │
├─────┼─────┼─────┼──────┤
│ 2009.06  │  1,670元 │  1,476元 │  1,908元   │
├─────┼─────┼─────┼──────┤
│ 2009.07  │  1,670元 │  1,476元 │  1,908元   │
├─────┼─────┼─────┼──────┤
│ 2009.08  │  1,670元 │  1,476元 │  1,908元   │
├─────┼─────┼─────┼──────┤
│ 2009.09  │  1,670元 │  1,476元 │  1,908元   │
├─────┼─────┼─────┼──────┤
│ 2009.10  │  1,670元 │  1,476元 │  1,908元   │
├─────┼─────┼─────┼──────┤
│ 2009.11  │  1,670元 │  1,476元 │  1,908元   │
├─────┼─────┼─────┼──────┤
│ 2009.12  │  1,670元 │  1,476元 │  1,908元   │
├─────┼─────┼─────┼──────┤
│ 2010.01  │  1,670元 │  1,476元 │  1,908元   │
├─────┼─────┼─────┼──────┤
│ 2010.02  │  1,670元 │  1,476元 │  1,908元   │
├─────┼─────┼─────┼──────┤
│ 2010.03  │  1,670元 │  1,476元 │  1,908元   │
├─────┼─────┼─────┼──────┤
│ 2010.04  │  1,670元 │  1,476元 │  1,908元   │
├─────┼─────┼─────┼──────┤
│ 2010.05  │  111.3元 │   98.4元 │  127.2元   │
├─────┼─────┼─────┼──────┤
│ 核計     │20151.3 元│17810.4元 │ 3023.2元   │
├─────┼─────┴─────┴──────┤
│ 總計     │      60985元（小數點以後四捨五入） │
└─────┴──────────────────┘